【裁判字號】    89,上易,332
【裁判日期】    890830
【裁判案由】    給付價金
【裁判全文】
臺灣高等法院民事判決                八十九年度上易字第三三二號
    上  訴  人  甲○○
    被  上訴人  乙○○
右當事人間請求給付價金事件，上訴人對於中華民國八十九年三月十七日臺灣士林地
方法院八十八年度訴字第五八０號第一審判決提起上訴，本院判決如左：
    主    文
原判決廢棄。
被上訴人在第一審之訴及假執行之聲請均駁回。
第一、二審訴訟費用由被上訴人負擔。
    事    實
甲、上訴人方面：
一、聲明：(一)原判決廢棄。(二)被上訴人在第一審之訴及假執行之聲請駁回。
二、陳述：除與原判決所記載相同者，予以引用之外，補稱：
(一)、兩造簽約後即由上訴人進住系爭房屋，惟上訴人旋即發見房屋浴室天花板、客廳
    、客房多處漏水，即主動通知被上訴人，乃簽立協議書闡明由上訴人保留交屋尾
    款新台幣（下同）七十萬元，約定二年之保留尾款觀察期。
(二)、惟被上訴人並未依約尋求漏水之源，致迄今上訴人一家仍受漏水之苦，國宅處雖
    於八十八年六月十八日派員修繕導致客房漏水之浴室內牆破裂排水管，但對天花
    板之漏水仍無法查明原因。則依協議書之二年觀察期之目的在於查明漏水責任歸
    屬及保障買受人權益，系爭房屋既仍有漏水之情形，被上訴人尚不得請求上訴人
    給付尾款。
乙、被上訴人方面：
一、聲明：駁回上訴。
二、陳述：與原判決所記載相同者，予以引用。
    理      由
一、按債務人於支付命令送達後，逾二十日之不變期間，始提出異議者，法院應以裁
    定駁回之，且債務人對於支付命令未於法定期間提出異議者，支付命令與確定判
    決有同一之效力，民事訴訟法第五百十八條、第五百二十一條定有明文。經查，
    本件被上訴人以上訴人尚欠其房價尾款七十四萬元及遲延利息為由，聲請原法院
    對上訴人准予發給支付命令，該支付命令業於八十八年二月二十七日以寄存送達
    之方式送達上訴人之住居所「台北市○○區○○路二五巷八弄三號五樓」，有送
    達證書附原審卷第一二頁可稽；而上訴人確係居住於上址，除有戶籍謄本為證外
    ，並為上訴人所是認，則上開支付命令於郵政機關送達人送達上址時，因未能會
    晤上訴人本人或其同居人、受僱人，乃依同法第一百三十八條規定將之寄存送達
    於管轄之台北市警察局內湖分局潭美派出所，並作通知書黏貼於上址之門首，已
    自該時起發生送達之效力，至上訴人何時往取或收領該支付命令，則在所不問。
    準此，上開支付命令已於八十八年二月二十七日發生送達上訴人之效力，上訴人
    遲至同年三月二十五日始具狀聲明異議（原審卷第一六頁），自已逾二十日之不
    變期間。原法院誤以其異議合法，以被上訴人支付命令之聲請視為起訴，通知被
    上訴人補繳裁判費，被上訴人繳納裁判費後，另提出準備書狀請求判決如訴之聲
    明（與支付命令聲請所請求者相同），即已踐行起訴之程序。惟上開支付命令既
    不因上訴人不合法之提出異議而阻卻其確定，本與確定判決有同一之效力，是則
    ，被上訴人之起訴即有違一事不再理之原則，依同法第二百四十九條第一項第七
    款規定，其訴不合法，應裁定駁回之。原法院未裁定駁回，進而為實體之判決，
    判命上訴人應給付被上訴人七十四萬元及自民國八十八年二月二十八日起至清償
    日止，按年息百分之五計算之利息，並為假執行之宣告，於法自有未洽。上訴意
    旨求予廢棄，雖非本此理由，惟原判決既有可議，仍應由本院予以廢棄改判，如
    主文第二項所示。
二、據上論結，本件上訴為有理由，依民事訴訟法第四百五十條、第七十八條，判決
    如主文。
中      華      民      國    八十九    年      八      月     三十     日
                                民事第三庭
                                    審判長法  官  張  宗  權
                                          法  官  陳  永  昌
                                          法  官  吳  秀  美
右正本係照原本作成。
不得上訴。
中      華      民      國    八十九    年      九      月      一      日
                                          書記官  常  淑  慧


司法院資訊處製作；財團法人民間司法改革基金會備份。
